【裁判字號】    90,訴,327
【裁判日期】    900501
【裁判案由】    誣告
【裁判全文】
臺灣臺南地方法院刑事判決                            九十年度訴字第三二七號
    公  訴  人  臺灣台南地方法院檢察署檢察官
    被      告  乙○○
右列被告因誣告案件，經檢察官提起公訴（八十九年度偵字第一二０二一號），本院
判決如左：
    主  文
乙○○意圖他人受刑事處分，向該管公務員誣告，處有期徒刑肆月。
    事  實
一、乙○○積欠甲○○之妻王秀珍債款未還，嗣於民國八十八年十一月二十九日晚上
    ，乙○○與友人毛博玄在臺南市○○路南門庭院餐廳消費，適巧甲○○偕同其妻
    及友人亦至該餐廳用餐，甲○○及乙○○即就賴某積欠債款一事商談，協議由乙
    ○○以其所有之車號Ｅ四─二九五八號自用小客車讓渡予甲○○抵債，並由乙○
    ○出具內容載有「本人乙○○名下之三菱２０００ＣＣ，牌照Ｅ四─二九五八號
    之車輛，願將所有權無條件讓渡甲○○以抵前借貸之款項，此後該車輛有任何糾
    紛與責任，歸甲○○負責，雙方無異議，恐口無憑，特立此書」等旨之協議書一
    紙連同該車鑰匙一併交予甲○○。嗣乙○○以該車向花旗銀行設定動產抵押貸款
    ，因未按期向花旗銀行繳納，為花旗銀行催討並詢間該車去向，乙○○遂於八十
    八年十二月十三日十五時許，至臺南市○○○路○段五十二號，欲向甲○○索回
    該車，惟雙方言語不合，發生互毆（甲○○與乙○○傷害部分業經判決公訴不受
    理），乙○○心有未甘，竟意圖使甲○○受刑事處分，於八十九年一月十七日具
    狀捏造之甲○○夫妻於八十八年十一月二十九日晚上，夥同其他友人，在南門餐
    廳，對其威嚇不准離開，否則將對其及友人（指毛博玄）不利，限制其及毛博玄
    之行動，並強迫簽下協議書及強取Ｅ四─二九五八號自用小客車鑰匙，而妨害其
    行使權利等不實之事，向台灣台南地方法院檢察署誣告甲○○涉嫌妨害自由罪，
    嗣經檢察官查明真象後以八十九年度偵字一二八八號對甲○○處分不起訴。
二、案經甲○○訴請台灣台南地方法院檢察署檢察官偵查起訴。
    理  由
一、訊之被告乙○○矢口否認有誣告犯行，辯稱：甲○○確實有限制伊自由，車如果
    未給他，就不讓伊走，伊認為甲○○索債方法不當，可能觸犯妨害自由罪，實無
    誣告之意云云。經查：
（一）被告積欠甲○○二百八十餘萬元未償還，且避不見面，於八十八年十一月二十
      九日晚間在南門庭院餐廳為甲○○巧遇，甲○○向其索債未果，被告遂簽下將
      其所有車輛交所有權讓與甲○○之協議書，並將車輛鑰匙交由甲○○取走等事
      實，業據被害人甲○○到場指訴綦詳，核與證人毛博玄於偵查中證稱「當時伊
      與乙○○在南門餐廳，對方有六、七個人找乙○○談事情，不清楚何事，本來
      伊與乙○○同桌，他們談事情，伊就自行去坐另一桌，他們談話之音量與平常
      說話相同，並無大小聲等語，並否認對方不准其與乙○○離開及其行動自由被
      控制」、證人即被害人之妻王秀珍於偵查中證稱「當日晚上，乙○○說車子給
      渠，所以去買十行紙寫讓渡書，氣氛很好」、證人許榮元於偵查中證稱「當時
      伊夫妻與甲○○、王秀珍去吃咖啡及火，陳繼忠後到，有看到乙○○坐在隔
      壁桌，甲○○與其妻到乙○○那邊談，未注意談何事，不知有無談到讓渡車輛
      事清，陳繼忠我們到後十分鐘才到，與我們夫婦坐在一起，未過去談」、證人
      陳繼忠偵查中證稱「談話氣氛很好，但不清楚談何事，甲○○有託伊買十行紙
      ，當時未限制乙○○離開」等語相合。被告嗣於八十九年一月十七日具狀向台
      灣台南地方法院檢察署指稱被告於當夜威嚇其與毛博玄不准離開，否則就對其
      與毛博玄不利，及強取汽車鑰匙並逼迫簽下協議書等情，係為捏造不實之事，
      實可認定。
（二）又告訴人所訴事實，在對於被訴人為不起訴處分確者，固不能謂告訴人因此即
      應負誣告罪責，然必以告訴人有出於誤會或懷疑被訴人有此事，或對其事實誇
      大其詞而為申告之情形，始足以當。若告訴人以自己親歷被害事，堅指被訴人
      有犯罪行為，指名向該管公務員告訴，經不起訴，認被訴人無此犯罪事實者，
      即不能謂告訴人不應負誣告罪，最高法院三十二年上字第一八四號著有判例可
      資參照。本件被告捏造不實之被害經過，具狀向檢察官提出申告，其有使甲○
      ○受刑事處分之意圖，至為顯灼。事後該事實經檢察官以查無實據為由處分不
      起訴，有被告八十九年一月十七日之刑事告訴狀影本、台灣台南地方法院檢察
      署八十九年度偵字第一二八八號不起訴處分書附卷可稽，依前揭判例意旨，被
      告自應誣告罪責。被告辯稱諸語，與證人證述內容不合，顯為卸責之詞，核無
      可採，事證明確，其犯行堪予認定。
二、核被告意圖使告訴人受刑事或懲戒處分，向該管公務員誣告，所為係犯刑法第一
    百六十九條第一項之誣告罪。爰審酌被告犯罪之動機、目的、手段、所生危害、
    犯罪後態度等一切情狀，量處如主文所示之刑，以資懲儆。
據上論斷，應依刑事訴訟法第二百九十九條第一項前段，刑法第一百六十九條第一項
，判決如主文。
中    華    民    國      九十        年      五      月      一      日
      臺灣臺南地方法院刑事第五庭
                                          法  官  陳振謙
右正本證明與原本無異。
如不服本判決，應於判決送達後十日內，向本院提出上訴狀。
                                          書記官  何小玉
中    華    民    國      九十        年      五      月      一      日
附錄本案論罪科刑法條全文：
刑法第一百六十九條第一項：意圖他人受刑事或懲戒處分，向該管公務員誣告者，處
                          七年以下有期徒刑。


司法院資訊處製作；財團法人民間司法改革基金會備份。
